【裁判字號】    99,上易,1216
【裁判日期】    990927
【裁判案由】    違反家庭暴力防治法
【裁判全文】
臺灣高等法院臺中分院刑事判決        99年度上易字第1216號
上  訴  人  臺灣苗栗地方法院檢察署檢察官
被      告  甲○○
上列上訴人因違反家庭暴力防治法案件，不服臺灣苗栗地方法院
99年度易字第710號中華民國99年8月9日第一審判決（起訴案號
：臺灣苗栗地方法院檢察署99年度偵字第3397號），提起上訴，
本院判決如下：
    主  文
上訴駁回。
    理  由
一、按依刑事訴訟法第350條、第361條、第362條、第367條規定
    ，不服地方法院之第一審判決而上訴者，須提出上訴書狀，
    並應敘述具體理由，為上訴必備之程式；其所提出之書狀未
    敘述上訴理由，或僅曾以言詞陳述上訴理由者，均應於上訴
    期間屆滿後20日內補提理由書於第一審法院。第一審法院經
    形式審查，認逾期未補提上訴理由者，應定期間先命補正；
    逾期未補正者，為上訴不合法律上之程式，應以裁定駁回。
    倘已提出上訴理由，但所提非屬具體理由者，則由第二審法
    院以上訴不合法律上之程式，判決駁回。而所謂具體理由，
    必係依據卷內既有訴訟資料或提出新事證，指摘或表明第一
    審判決有何採證認事、用法或量刑等足以影響判決本旨之不
    當或違法，而構成應予撤銷之具體事由，始克當之（例如：
    依憑證據法則具體指出所採證據何以不具證據能力，或依憑
    卷證資料，明確指出所為證據證明力之判斷如何違背經驗、
    論理法則）；倘僅泛言原判決認定事實錯誤、違背法令、量
    刑失之過重或輕縱，而未依上揭意旨指出具體事由，或形式
    上雖已指出具體事由，然該事由縱使屬實，亦不足以認為原
    判決有何不當或違法者（例如：對不具有調查必要性之證據
    ，法院未依聲請調查亦未說明理由，或援用證據不當，但除
    去該證據仍應為同一事實之認定），皆難謂係具體理由，俾
    與第二審上訴制度旨在請求第二審法院撤銷、變更第一審不
    當或違法之判決，以實現個案救濟之立法目的相契合，並節
    制濫行上訴（最高法院97年度臺上字第892號判決意旨可資
    參照）。又理由是否具體，則屬第二審法院審查之範圍，不
    在命補正之列，亦即上訴書狀已記載理由，並有具體之敘述
    時，其上訴既屬合法，第二審法院固應就其理由之是否可取
    ，為實體之審理及判斷；如認其上訴書狀雖記載理由，但並
    未具體敘述時，則無須再命補正，可逕認其上訴不合法，以
    判決駁回之，此有最高法院97年度臺上字第1281號判決意旨
    可參。
三、本案檢察官不服原審判決，提起上訴，其上訴理由略謂：本
    件被告於99年4月16日甫因違反家庭暴力防治法案件經緩起
    訴處分，旋於同年5月1日因違反另案家庭暴力防治法案件而
    起訴，於同年6月1日經法院判處有期徒刑6月確定，惟其未
    思悔改，於同年月16日再犯本件之罪，顯見之前判決之刑度
    無足使其心生警惕，且其在短期間一犯再犯，對其家人亦有
    相當之危險性，自應考量其前科狀況及所生之危害性等情，
    加以重懲。惟原審卻未斟酌上情、被告之危害性，僅判處有
    期徒刑8月，實屬過輕，原判決自非妥適等語。
三、按量刑輕重係屬事實審法院得依職權自由裁量之事項，苟已
    斟酌刑法第57條各款所列情狀而未逾越法定刑度，不得遽指
    為違法（最高法院72年度台上字第6696號、75年度台上字第
    7033號判例要旨參照）；且在同一犯罪事實與情節，如別無
    其他加重或減輕之原因，下級審量定之刑，亦無過重或失輕
    之不當情形，則上級審法院對下級審法院之職權行使，原則
    上應予尊重（最高法院85年度台上字第2446號裁判意旨參照
    ）。經查，本件被告在原審審理中已為認罪之陳述（見原審
    卷第21頁背面、第23頁），而檢察官雖求處10月以上之有期
    徒刑，惟仍請求原審斟酌告訴人之意見而量處適當之刑之表
    示，且告訴人於原審審理中當庭表示：因家裡生活會有問題
    ，目前家中經濟也需要被告來負擔，而請求再判輕一點等語
    （見原審卷第23頁）。是原審審酌被告已認罪而坦承犯行，
    並參酌檢察官及告訴人所表示意見等一切情狀，於家庭暴力
    防治法第61條所定3年以下有期徒刑、拘役或科或併科新臺
    幣10萬元以下罰金之法定刑度內，予以量處被告有期徒刑8
    月，本院從形式上觀察，認原審法院已就刑法第57條揭示之
    各種量刑條件妥為斟酌，符合「罪當其罰」之原則，並無濫
    用量刑權限之違法或失當之處。檢察官之上訴意旨指摘原審
    判決量刑過輕，惟並未依據卷內訴訟資料，具體指摘原審判
    決認事用法有何違法或不當之情形，或構成應予撤銷之具體
    事由，揆諸上開最高法院判決意旨及依「程序優先於實體」
    之刑事訴訟法原則，其上訴自屬違背法律上之程式，爰不經
    言詞辯論，駁回其上訴。
五、據上論斷，應依刑事訴訟法第367條前段、第372條，判決如
    主文。
中    華    民    國    99    年    9     月    27    日
            刑事第五庭  審判長法  官  趙  春  碧
                              法  官  林  宜  民
                              法  官  卓  進  仕
以上正本證明與原本無異。
不得上訴。
                              書記官  郭  振  祥
中    華    民    國    99    年    9     月    27    日

司法院資訊處製作；財團法人民間司法改革基金會備份。
